---
title: "從原檔重建：主要照顧者、D / R 計分與四類型"
author: "心理統計學期末報告小組"
date: "`r format(Sys.Date(), '%Y-%m-%d')`"
output:
  html_document:
    toc: true
    toc_float: true
    number_sections: true
    code_folding: show
    theme: readable
    self_contained: true
---

```{r setup, include=FALSE}
# 本報告為「敘述為主」：正文以文字、結果表與圖呈現，完整程式碼集中放在最末的附錄。
# 設定階段直接 source 三支腳本（會重新產出 outputs/），再由產出的物件計算正文數字與圖。
# 專案根目錄：本 .Rmd 位於 <根>/教養分析/reports/，往上兩層即根目錄（不寫死絕對路徑）。
proj <- normalizePath(file.path(getwd(), "..", ".."))
knitr::opts_knit$set(root.dir = proj)
setwd(proj)  # 確保 source() 進來的腳本在專案根目錄下執行
knitr::opts_chunk$set(echo = FALSE, message = FALSE, warning = FALSE)
invisible(capture.output(suppressMessages({
  source(file.path(proj, "教養分析", "scripts", "rebuild_caregiver.R"))
  source(file.path(proj, "教養分析", "scripts", "dr_scoring.R"))
  source(file.path(proj, "教養分析", "scripts", "visualize.R"))
})))
library(knitr)

# 圖檔以 base64 內嵌，確保 HTML self-contained。
fig_dir <- file.path(proj, "教養分析", "outputs", "figures")
embed_img <- function(f, width = "94%") sprintf(
  '<img src="%s" style="width:%s; display:block; margin-left:auto; margin-right:auto;" />',
  knitr::image_uri(file.path(fig_dir, f)), width)
```

```{r numbers, include=FALSE}
# 正文用到的所有數字都在此一次算好（動態計算，不寫死）。
N0         <- nrow(cg)
n_qpass    <- sum(cg$qpass)
n_excl_S   <- sum(cg$qpass & cg$u_S == 1)
n_excl_kin <- sum(cg$qpass & cg$u_S == 0 & !cg$has_kin)
n_final    <- nrow(ana)
# 步驟 3b 的排除數為「循序」口徑（已扣掉 3a 的繼父母）；以下拆出不分繼父母的原始無親屬數。
n_nokin_all     <- sum(cg$qpass & !cg$has_kin)               # 品質通過者中所有無親屬
n_nokin_overlap <- sum(cg$qpass & cg$u_S == 1 & !cg$has_kin) # 其中同時有繼父母（已於 3a 排除）
fmt <- function(x) format(x, big.mark = ",")

gp_union <- (ana$u_GF == 1 | ana$u_GM == 1)
n_gp     <- sum(gp_union)
n_631    <- sum(gp_union & !ana$gf_involved & !ana$gm_involved)
n_both   <- sum(ana$u_GF == 1 & ana$u_GM == 1)
n_mirror <- sum(ana$u_GF == 0 & ana$u_GM == 0 & (ana$gf_involved | ana$gm_involved))

type_tab <- as.data.frame(table(ana$Type))
names(type_tab) <- c("教養類型", "人數")
type_tab$占比 <- sprintf("%.1f%%", 100 * type_tab$人數 / sum(type_tab$人數))
type_tab$`w2all3p 平均` <- round(tapply(ana$w2all3p, ana$Type, mean, na.rm = TRUE), 3)

# 三個成就指標彼此的相關（供 §9 動態引用）
ach_cor <- cor(sapply(ana[, c("w2all3p", "w2m3p", "w2cf3p")], as.numeric),
               use = "complete.obs")
ach_cor_off <- ach_cor[lower.tri(ach_cor)]
```

# 研究問題、資料與本報告的任務

## 研究問題與分析架構

本研究探討一個問題：**父母（及其他主要照顧者）的教養方式，與孩子的學業成就之間
有沒有關聯？** 教養方式的衡量，採 Maccoby & Martin（1983）的經典架構——把教養拆成
兩個彼此獨立的維度：

- **要求（Demandingness）**：照顧者對孩子行為的控制與規則要求（管功課、管用錢、
  要求生活作息……）。
- **回應（Responsiveness）**：照顧者對孩子需求的溫暖、支持與溝通（願意聽想法、
  遇挫折時幫忙、能接納孩子……）。

兩維度各切高／低、交叉成 2×2 共四類：**開明權威**（高要求高回應）、**專制權威**
（高要求低回應）、**寬鬆放任**（低要求高回應）、**忽視冷漠**（低要求低回應）。之所以
用「兩維度交叉」而非單一好壞量尺，是因為 Maccoby & Martin 的核心主張就是「要求」與
「回應」是兩件不同的事、不能互相取代——嚴格但冷淡的家庭，與寬鬆但溫暖的家庭，並不是
同一種教養。小組整理的文獻中，Ren et al.（2025，《Child Development》）以華人學齡前
兒童為樣本，發現「嚴格而慈愛（strict-affectionate）」與「開明權威」在多數兒童發展
結果上沒有顯著差異，挑戰了西方「開明權威是唯一最佳」的假設；這提醒我們把此架構套到
台灣樣本時，結果可能與西方預期不同——§9 的描述性結果會回到這一點。

**這份報告負責「把資料建好」**：直接從原始問卷檔 `Data/stata/w2_j_s_v6.0.dta`，
一步一步整理出「每位學生帶有主要照顧者、要求分數 D、回應分數 R 與四類型」的乾淨分析
檔。這份報告把建置過程的每個決定都攤開來，讓讀者能逐步檢查。實際的統計檢定（迴歸、
ANOVA）寫在另一份《迴歸分析》報告。對應三支腳本：`rebuild_caregiver.R`（步驟 1–3）、
`dr_scoring.R`（步驟 4–5）與 `visualize.R`（視覺化），完整程式碼見文末附錄。

> 本報告僅描述資料建置流程與描述性結果，**未進行 ANOVA／迴歸／卡方檢定**，因此不使用
> 「造成」、「影響」這類因果語言。

## 這份報告會走過的五個步驟

從 13,247 名學生到可分析的資料，本報告依序走過五個步驟，每一步都對應後面一個章節：

| 步驟 | 在做什麼 | 對應章節 |
|:--:|:--|:--|
| 1 | 用問卷自帶的品質旗標，濾掉不可靠的問卷 | §2 |
| 2 | 從「同住 ∪ 照顧」推每位學生的主要照顧者 | §3 |
| 3 | 排除繼父母家庭與無親屬者 | §4、§5 |
| 4 | 計算每位學生的要求 D、回應 R 分數 | §6、§7 |
| 5 | 用中位數切分 D、R，組成四類型 | §8、§9 |

可以這樣記：**步驟 1–3 決定「哪些學生」進入分析，步驟 4–5 決定「每位學生長什麼樣」。**
下面逐步說明。

# 步驟 1：品質旗標過濾

TEPS 問卷檔自帶三個由建檔單位產製的品質旗標：`w2refuse`（是否拒答整份問卷）、
`w2sumerr`（整份問卷中不合理回答的題數）、`w2sumlog`（前後邏輯衝突的題數）。本研究
採**嚴格門檻**——三個旗標必須**同時為 0**（完全沒拒答、零題不合理、零題邏輯矛盾）
才保留。原始 `r fmt(N0)` 筆中，通過此關者為 `r fmt(n_qpass)` 筆。

**什麼算「不合理值」、什麼算「邏輯衝突」？** 建檔單位未公開詳細判定規則，但從變項
標籤與問卷脈絡可理解為（以下為示意、非官方規則）：「不合理值」指單一題的答案超出
允許範圍（如在整數欄填了負數、同時勾選互斥選項）；「邏輯衝突」指兩題互相矛盾（如前面
答「沒和祖父母同住」、後面卻勾「祖父母管功課」）。重點不在判定細節，而在建檔單位已把
這類錯誤的**題數**分別加總成 `w2sumerr`、`w2sumlog`。

**為什麼門檻訂得這麼嚴？** 因為後面 D／R 計分**完全依賴**學生對「誰管我功課、誰關心
我」這類題目的勾選；只要問卷本身有不合理或前後矛盾，這些勾選就難以信任。寧可在第一關
從嚴、用樣本數換取資料品質——這也呼應整份研究「先確認資料可不可信」的初衷。

# 步驟 2：以「同住 ∪ 照顧」聯集推主要照顧者

通過品質關之後，下一個問題是：**這位學生的教養，該算在誰頭上？** 必須先定出每位學生的
「主要照顧者」是哪幾位，後面（§6）才知道要讀誰的教養分數。要先說明：本報告所稱的
「主要照顧者」是**依住／顧兩題組操作型定義**而來，並非問卷直接問出的單一主要照顧者。

問卷有兩道「國小畢業前」的照顧者題組：「**與誰住**」（`w2s4561`–`w2s4566`）與
「**誰照顧**」（`w2s4571`–`w2s4576`），各把對象分成親爸、親媽、（內）祖父母、
外祖父母、養繼父母、其他六類。

本研究**逐角色取兩題的聯集**：某類對象只要在「與誰住」**或**「誰照顧」任一題被勾選，
就算該學生的主要照顧者。

**為什麼要取聯集，而不是只用其中一題？** 「只看同住」會漏掉「不同住、但實際主責
照顧」的長輩——例如父母在外地工作、孩子實際由祖父母帶大的情形；反過來，「只看照顧」
也會漏掉同住而分擔教養的人。同住與主責照顧都屬於孩子實際的教養環境；取聯集較能避免
漏掉住、顧兩題不一致的照顧者，但代價是可能較寬鬆地納入同住卻未必主責照顧的人。

**一個必須事先點明的維度落差**：與誰住／誰照顧題對祖父母只到「**夫妻對**」層級——
分得出「內祖父母（父系一對）」與「外祖父母（母系一對）」，卻**分不出祖父或祖母個人**。
而後面計分要用的教養題，卻是以「**祖父／祖母性別**」分、不分內外。兩套分類維度不一致，
是後續祖父母計分規則（§6）與邊界個案（§7）必須特別處理的核心問題——這裡先埋下伏筆。

# 步驟 3：排除規則

定出主要照顧者後，還有兩種學生即使問卷品質沒問題，也不適合納入分析。再套兩條排除規則：

1. **繼父母進入聯集者，整案排除**——單從問卷無法得知繼親家庭實際的照顧與教養情形。
   此步排除 `r fmt(n_excl_S)` 人。
2. **無任何親屬者排除**——主要照顧者只剩「其他」或無人者，沒有具體可分析的對象。
   此步排除 `r fmt(n_excl_kin)` 人。

兩條排除規則**循序套用**：第 2 條的 `r fmt(n_excl_kin)` 人是在「已先排除繼父母」之後
再數的。若不分繼父母、直接在品質通過者中數無親屬者，會得到 `r fmt(n_nokin_all)` 人——
其中 `r fmt(n_nokin_overlap)` 人同時也有繼父母、已在第 1 條被排除
（`r fmt(n_nokin_all)` ＝ `r fmt(n_excl_kin)` ＋ `r fmt(n_nokin_overlap)`，兩者不重複
計入）。下方 funnel 表「本步排除」欄即採此循序口徑。

# 樣本 funnel 與主要照顧者組成

綜合步驟 1–3，樣本流失如下：

```{r funnel-table}
funnel <- data.frame(
  步驟 = c("原始樣本", "步驟 1：品質旗標三者皆 0",
           "步驟 3a：排除繼父母進聯集", "步驟 3b：排除無親屬／只有其他",
           "── 聯集法最終樣本"),
  人數 = c(N0, n_qpass, n_qpass - n_excl_S, n_final, n_final),
  本步排除 = c(NA, N0 - n_qpass, n_excl_S, n_excl_kin, NA)
)
kable(funnel, format.args = list(big.mark = ","), align = "lrr")
```

最終 `r fmt(n_final)` 名學生的主要照顧者組成如下。表中 `n_caregiver` 是每位學生的
**照顧單位數**：內、外祖父母合計算一個單位（理由見 §6.3），因此最多為 4——親爸、
親媽、祖父母、其他各算一個單位。

```{r composition}
nc <- as.data.frame(table(ana$n_caregiver))
names(nc) <- c("照顧者單位數", "人數")
kable(nc, format.args = list(big.mark = ","), align = "lr",
      caption = "主要照顧者單位數分布")

combo <- sort(table(ana$main_caregiver), decreasing = TRUE)
combo_df <- data.frame(主要照顧者組合 = names(combo)[1:10],
                       人數 = as.integer(combo)[1:10])
kable(combo_df, format.args = list(big.mark = ","), align = "lr",
      caption = "前 10 大主要照顧者組合（token：F 親爸／M 親媽／G 內祖／MG 外祖／O 其他）")
```

```{r fig-roles, results='asis'}
cat(embed_img("05_caregiver_roles.png"))
```

# 計分所用的變項與公式

步驟 1–3（§2–§5）回答了「**哪些學生**」與每位學生的「**主要照顧者是誰**」。接下來
步驟 4 要回答的是：**每位照顧者的教養，要怎麼量化成一個分數？** 本章先說明所用的題項
與複選題結構，再處理祖父母這個特殊單位，最後給出完整計分公式。

## 衡量要求與回應的 10 個題項

本研究嚴格依照小組成員陳仲毅同學的進度報告所列舉的變項計分。要求
（Demandingness）與回應（Responsiveness）各取 5 題，共 10 題：

| 維度 | 變項 | 題項（5/18 PDF 說明） | 原檔 Stata 標籤 |
|:--|:--|:--|:--|
| 要求 D | `w2s201` | 明確要求生活作息 | 要求生活作息 |
| 要求 D | `w2s202` | 嚴格管用錢 | 管用錢 |
| 要求 D | `w2s203` | 嚴格管功課 | 管功課 |
| 要求 D | `w2s204` | 要求言行舉止與服裝儀容 | 要求言行/服儀 |
| 要求 D | `w2s206` | 嚴格管交朋友 | 管交朋友 |
| 回應 R | `w2s212` | 願意聽你想法並溝通 | 認真聽想法/溝通 |
| 回應 R | `w2s214` | 經常關心與叮嚀 | 耳提面命 |
| 回應 R | `w2s217` | 願意答應需求 | 想要事物/答應 |
| 回應 R | `w2s218` | 遇到挫折時願意幫助你 | 挫折/撥空幫你 |
| 回應 R | `w2s219` | 很能接納你 | 接納你 |

## 複選題的子題結構

原檔中每一題（如 `w2s201`）其實是「**下列哪些人會對你『◯◯◯』**」的複選題，被拆成
數個 0／1 子題；**子題是按「個人性別」分的**（爸／媽／祖父／祖母／其他），與步驟 2
照顧者題的「父系／母系」維度不同。子題尾數對應如下：

| 子題尾數 | 對象 | 逐人加總欄位（要求 / 回應） |
|:--:|:--|:--|
| 1 | 沒有人 | （不計分） |
| 2 | 爸爸 | `F_D` / `F_R` |
| 3 | 媽媽 | `M_D` / `M_R` |
| 4 | (外)祖父 | `GF_D` / `GF_R` |
| 5 | (外)祖母 | `GM_D` / `GM_R` |
| 6 | 家中其他人 | `O_D` / `O_R` |

每位照顧者的**要求分數** = 其在 5 道要求題的對應子題被勾選的題數加總（範圍 0–5），
**回應分數**同理。例：父親要求分數 `F_D` = `w2s2012 + w2s2022 + w2s2032 + w2s2042
+ w2s2062`（尾數 2 = 爸爸）。特殊碼 99 與遺漏在加總時當 0。

## 照顧單位與祖父母的處理

D／R 分數的定義是「**各照顧者單位分數的平均**」。照顧單位有四種：親爸、親媽、
**祖父母（內、外合為一個單位）**、其他，**各占分母 1**。

祖父母為何合為「一個單位」：如步驟 2 所述，與誰住／誰照顧題對祖父母只有「夫妻對」
解析度，無法支撐「祖父、祖母各算一位照顧者」的拆法（硬拆會讓一對祖父母的權重等於
父母兩人加總）。因此在**問卷能分辨的粒度**上，祖父母就是一個照顧單位。

祖父母單位的分數，用教養題的性別欄位（`GF_*` 祖父、`GM_*` 祖母）來算，並先以教養題
核對個別祖父母是否「**涉入**」——**涉入定義 (a)**：在 10 題教養題中至少被勾選過 1 題。

| 祖父母涉入情形 | 祖父母單位分數 | 計入分母 |
|:--|:--|:--:|
| 祖父、祖母都涉入 | (祖父分 ＋ 祖母分) ÷ 2 | 1 |
| 只有一位涉入 | 那一位的分數 | 1 |
| 兩位都沒涉入 | 0 | 1 |

祖父母單位只要在「住∪顧」聯集中，就**固定占分母 1**——即使兩位都零涉入、單位分數
為 0，仍算一位照顧者。這與「在主要照顧者中、但教養分數為 0 的父母」採同一套標準
（現行計分法對零參與的父母本來就是『占分母 1、貢獻 0 分』），祖父母不另設「丟棄」特例。

## 計分公式

設 $u_F, u_M, u_{GP}, u_O \in \{0,1\}$ 表示親爸、親媽、祖父母單位、其他是否為該生的
主要照顧者；$D_F, D_M, D_O$ 為各人在 5 題要求的加總（0–5），$D_{GP}$ 為祖父母單位
分數（依上表）。則

$$
D\_score=\frac{u_F D_F + u_M D_M + u_{GP} D_{GP} + u_O D_O}{n_{caregiver}},\qquad
n_{caregiver}=u_F+u_M+u_{GP}+u_O
$$

回應分數 $R\_score$ 以相同公式、改用回應分數計算。

> **計分舉例**：某學生主要照顧者為親爸、親媽、內祖父母，兩位祖父母都涉入，
> `F_D = 4`、`M_D = 3`、祖父 `= 2`、祖母 `= 2`。祖父母單位 D ＝ (2 ＋ 2) ÷ 2 ＝ 2；
> 該生 `D_score` ＝ (4 ＋ 3 ＋ 2) ÷ 3 ＝ **3.0**。

# 祖父母涉入情形與邊界個案

祖父母是本研究計分最棘手的部分（§3 已說明住／顧題與教養題的維度落差）。本章把祖父母
相關的邊界個案、以及最容易被質疑的幾個設計選擇，集中講清楚。

最終樣本中，主要照顧者含祖父母者共 `r fmt(n_gp)` 人。其中兩位祖父母**都沒涉入**
（教養 10 題零勾選）者有 **`r fmt(n_631)` 人**。依 §6 規則，他們的祖父母單位分數記 0、
仍占分母 1——不額外排除，也不視為「極端忽視」資料點，而是當作「一個在本研究 10 個
D／R 題項上、觀察到的教養行為分數為 0 的照顧單位」。

兩個須在衡量限制中說明的特殊情形：

- **內、外祖父母都在主要照顧者中**者有 `r fmt(n_both)` 人。教養題的祖父／祖母欄是
  內外混合（無內外軸），這些學生的祖父母只能併為一個單位、用性別欄計分。
- **反向案例**：教養題顯示祖父母有涉入、但祖父母不在主要照顧者聯集中者有
  `r fmt(n_mirror)` 人。這些人的祖父母教養資料不納入計分（祖父母非其主要照顧者）。

## 預期讀者／助教會問的問題

祖父母「合為一個照顧單位」的設計選擇較多，這裡把最可能被追問的五個問題先回答：

**Q1：為什麼不把祖父母拆成「祖父」「祖母」兩位照顧者？**
因為決定「誰是主要照顧者」的住／顧題，對祖父母只有「夫妻對」解析度（內祖父母一格、
外祖父母一格），根本問不出「祖父是、祖母不是」這種個人層級的訊息。若硬拆成兩位，會讓
一對祖父母在分母占 2、權重等於父母兩人加總，計分並不公允。在**問卷能分辨的粒度**上，
祖父母就是一個照顧單位。

**Q2：主要照顧者同時有「內祖父母」和「外祖父母」怎麼辦？（`r fmt(n_both)` 人）**
教養 10 題的「祖父／祖母」欄位是按**性別**分、沒有內外軸——資料上根本無法把分數對應
回「內」或「外」。因此把所有祖父母（內、外）併為**一個單位**、用性別欄計分。這
不是任意決定，而是資料結構下唯一一致的做法。

**Q3：祖父母都沒涉入（10 題零勾選），為什麼還算一位照顧者、占分母 1？**
為了與父母一視同仁。現行計分法對「在主要照顧者中、但教養分數為 0 的父母」本來就是
「占分母 1、貢獻 0 分」。若把零涉入的祖父母「丟棄」、不計入分母，等於對祖父母和父母
採雙重標準。記 0 分、占分母 1，才是同一套規則。

**Q4：為什麼只對祖父母做「涉入」檢核，不對父母做？**
這正是補償 Q1 講的不對稱。住／顧題對父母是**逐人辨識**（爸、媽各一格），對祖父母只有
夫妻對。涉入檢核（用教養題反查祖父／祖母個人是否真的參與）是把祖父母拉到和父母相近的
解析度，**不是**對父母從寬、對祖父母從嚴。

**Q5：涉入為什麼定義成「至少勾 1 題」（定義 a），而不是「有被填答」（定義 b）？**
定義 b（10 題中至少一題為有效 0／1）只說明「這位祖父母的欄位有被作答」，連「完全沒
參與教養」都算「被填答」；定義 a（至少被勾選 1 題＝1）才真正反映「這位祖父母確實做了
某件教養的事」。本研究要的是後者，故採定義 a；定義 b 僅在腳本中作為診斷對照。

# 中位數切分與四類型

有了每位學生的 D、R 分數，最後一步（步驟 5）是把連續分數轉成 Maccoby & Martin 的四個
具名類型。把 `r fmt(n_final)` 人的 `D_score`、`R_score` 各自取中位數
（D 中位數 = `r round(D_med, 3)`、R 中位數 = `r round(R_med, 3)`），以**嚴格大於**
中位數為「高」。要求高低 × 回應高低交叉成 Maccoby & Martin 四類型：

**為什麼用樣本中位數切，而不是量尺理論中點（2.5）？** 中位數切分讓四類型的人數較均衡，
不會因為樣本整體偏低或偏高、使某一類幾乎空掉，這也是教養類型化研究的常見作法。代價是
切點隨樣本而定，且踩線者的歸類受「嚴格大於」規則影響——這個機械效應在 §9 與衡量限制
會再說明。要完全避開切分決策的，另有不切高低、直接用連續分數的迴歸分析（見《迴歸
分析》報告）。

```{r type-table}
kable(type_tab, align = "lrrr", format.args = list(big.mark = ","),
      caption = "四類教養方式的人數、占比與學業成就平均")
```

四類型的名稱沿用 Maccoby & Martin 的習慣譯名，但在本研究中是**操作型標籤**——例如
「忽視冷漠」僅指該生的 `D_score` 與 `R_score` **皆未高於中位數**，並不等於現實中這個
家庭真的冷漠或忽視孩子；其餘三類的命名亦同此理。

```{r fig-type-counts, results='asis'}
cat(embed_img("01_type_counts.png"))
```

`D_score` 與 `R_score` 的分布如下。可以看到分數因「各照顧者分數平均」而呈離散的小數
階梯，中位數（紅虛線）也恰落在較規律的值上：

```{r fig-dr-dist, results='asis'}
cat(embed_img("04_DR_distribution.png"))
```

把每位學生畫在要求 × 回應平面上（泡泡大小為人數），四個象限即四類型。要強調的是，
**分類完全依中位數**——D／R 嚴格大於各自的中位數為「高」，圖中虛線標示的就是這條
高低分界。由於分數離散、中位數恰落在某一排泡泡上，虛線若畫在中位數值會直接穿過那排
泡泡，因此改畫在「低組最高分與高組最低分之間」；位置雖與中位數值差一點，**切出的
高低兩組與中位數分類完全相同**，並與泡泡顏色的邊界對齊：

```{r fig-dr-bubble, results='asis'}
cat(embed_img("02_DR_bubble.png"))
```

# 四類型與學業成就（描述性）

下表與下圖為各類型在三種 IRT 學業能力分數上的平均。**僅為描述性比較，未做檢定**。

**這三個成就指標怎麼來、怎麼算？** 它們出自 TEPS 的「**綜合分析能力測驗**」，並用
**3 參數 IRT 模型**把作答換算成能力分數。先把這兩個名詞解釋清楚：

> - **TEPS**（臺灣教育長期追蹤資料庫，Taiwan Education Panel Survey）：中央研究院主持的
>   大型教育長期追蹤調查，對同一批學生在不同年級重複施測與問卷；本研究用的是**第二波
>   （w2）國中學生**資料。每一波都施測一份「綜合分析能力測驗」，題目為推理題，分
>   **一般分析**（語文／邏輯推理）與**數學**兩個領域。
> - **3 參數 IRT（試題反應理論，3-PL）**：一種「**不直接用答對題數、改估潛在能力**」的
>   計分方法。它假設每位學生有一個看不見的能力值，某題答對與否由「學生能力」與「題目
>   特性」共同決定；每道題用三個參數刻畫——**難度**（要多高的能力才有一半機會答對）、
>   **鑑別度**（這題分辨高、低能力者的能力強不強）、**猜測度**（完全不會時、靠猜也可能
>   答對的機率，選擇題尤其要校正）。好處是：純答對題數會受「考了哪幾題、題目難易」影響、
>   不同題本之間不可比；IRT 把題目特性校正掉後，估出的能力分數才能**跨波次、跨學程
>   （國中／高中／高職／五專）公平比較**——這也是 TEPS 釋出這個分數的用意。

由此得到三個能力估計值：

| 指標 | 測的能力 | 來源題目 |
|:--|:--|:--|
| `w2all3p` **綜合分析能力** | 整體分析推理 | 全部測驗題 |
| `w2cf3p` **一般分析能力** | 語文／邏輯推理 | 一般分析題 |
| `w2m3p` **數學分析能力** | 數學推理 | 數學題 |

**為什麼主要看「綜合分析能力」（`w2all3p`）？** 綜合分數由全部題目估出、同時涵蓋一般與
數學兩個領域，是最能代表整體學習表現的單一指標；三個指標彼此又**高度相關**
（r = `r sprintf("%.2f", min(ach_cor_off))`–`r sprintf("%.2f", max(ach_cor_off))`），分開
看結論不會變。因此本報告**描述性**部分（下圖）三個並列呈現，後續**迴歸**則以綜合為主要
結果，並另以三個指標各跑一次交互模型做穩健性對照（見《迴歸分析》報告 §2.1，三者係數
方向一致）。

```{r fig-achievement, results='asis'}
cat(embed_img("03_achievement_by_type.png"))
```

四類型的學業成就排序為 **寬鬆放任最高、專制權威最低**，與 Maccoby & Martin 西方理論
「開明權威最佳」的預期並不一致；這是本台灣樣本重建後仍可觀察到的描述性型態。可能的原因
（反向因果、題項內容偏向「父母管不管」、背景變項干擾等）須在後續分析與限制中審慎
討論，此處不下因果結論。

若不切高低、直接把學業成就畫在連續的 D × R 平面上（每格為格內 `w2all3p` 平均，
藍色高於全體平均、紅色低於），型態更清楚：

```{r fig-heatmap, results='asis'}
cat(embed_img("06_achievement_heatmap.png"))
```

成就最高的格集中在**低要求、高回應**一側（寬鬆放任象限，圖左上呈藍色）；隨著要求 D
往右增加，格子普遍轉紅。也就是說，這個連續平面的主要梯度沿著**要求 D 軸**——圖面上
D 較高的區域、該格平均成就較低，此仍為未控制背景變項的描述性觀察；回應 R 的正向關聯
較溫和。此型態與上段「寬鬆放任最高、專制權威最低」
一致，且不受中位數切分影響。

「忽視冷漠」占比偏高（`r type_tab$占比[type_tab$教養類型 == "忽視冷漠"]`），與中位數
切分的機械效應有關：`D_score` 中位數恰落在整數值上、踩線者依「嚴格大於」規則全歸
「低」，加上前述 `r fmt(n_631)` 名「祖父母零涉入」者單位分數記 0，都會把樣本往低 D／
低 R 推。

> **承上啟下。** 以上都是**描述性**觀察——看到了型態，但還沒有檢定。「寬鬆放任真的
> 顯著高於其他類嗎？」「要求 D 的負向關聯，在控制城鄉、公私立之後還在嗎？」這些問題
> 交給另一份《迴歸分析》報告（連續迴歸、分層檢定、四類型 ANOVA）回答。本報告到此
> 確立的，是一份**可信的分析資料**與幾個**重建後仍可觀察到的描述性型態**。

# 衡量限制

1. **時間落差**：照顧者題問的是「國小畢業前」，教養 10 題反映的較接近國中現況；兩題組
   對「祖父母是否涉入教養」僅約 76% 一致。w2 學生檔無「現在與誰住」題，無法修正。
2. **內／外祖父母無法在計分中區分**：教養題祖父／祖母欄只有性別軸、無內外軸；
   `r fmt(n_both)` 名內外祖父母都在主要照顧者中的學生，其祖父母只能併為一個單位計分。
3. **涉入檢核僅對祖父母施行**：這是補償問卷對祖父母只有「夫妻對」解析度（對父母則為
   逐人辨識）的不對稱，並非對父母、祖父母採雙重標準。
4. **特殊碼 99 在加總時當 0**（每題約 0.5%，造成輕微低估）。
5. **中位數切分的機械效應**：離散分數加上「嚴格大於」規則，會把踩線者全歸「低」，
   是「忽視冷漠」占比偏高的部分來源；解讀類型比例時須留意。
6. **照顧者題組與教養題組的對象未必完全一致**：少數學生兩題組互相矛盾（如主要照顧者
   為祖父母、教養題卻大量勾父母），其分數會反映此一資料先天限制。
7. **現況才成為的同住／照顧者無法納入計分**：主要照顧者是依「國小畢業前」的住／顧題
   認定的；若某位長輩是在那之後才與學生同住或開始照顧，問卷無法將其辨識為主要照顧者，
   其管教行為即使反映在較接近現況的 10 個教養題項中，也無從對應、納入 D／R 計分。此點
   與第 1 點的時間落差同源，但影響的是計分「涵蓋了哪些照顧者」。

# 附錄：完整程式碼

以下為三支腳本的完整內容（含註解）。程式碼即此報告正文結果與圖的唯一來源；本報告於
設定階段直接 `source()` 這三支腳本後再計算正文數字，因此報告與腳本必然一致。

## 附錄 A：`rebuild_caregiver.R`（步驟 1–3）

```{r appendix-rebuild, echo=TRUE, eval=FALSE, code=readLines(file.path(proj, "教養分析", "scripts", "rebuild_caregiver.R"), encoding = "UTF-8")}
```

## 附錄 B：`dr_scoring.R`（步驟 4–5）

```{r appendix-scoring, echo=TRUE, eval=FALSE, code=readLines(file.path(proj, "教養分析", "scripts", "dr_scoring.R"), encoding = "UTF-8")}
```

## 附錄 C：`visualize.R`（視覺化）

```{r appendix-visualize, echo=TRUE, eval=FALSE, code=readLines(file.path(proj, "教養分析", "scripts", "visualize.R"), encoding = "UTF-8")}
```
