---
title: "迴歸分析：要求 D、回應 R 與學業成就"
author: "心理統計學期末報告小組"
date: "`r format(Sys.Date(), '%Y-%m-%d')`"
output:
  html_document:
    toc: true
    toc_float: true
    number_sections: true
    code_folding: show
    theme: readable
    self_contained: true
---

```{r setup, include=FALSE}
# 敘述為主：正文以文字、迴歸報表與圖呈現，完整程式碼放在最末附錄。
# 設定階段直接 source regression.R（會重新配適模型、產出表與圖），再用其物件寫正文。
# 前置：dr_scoring.R 已產出 analysis_data.rds。
# 專案根目錄：本 .Rmd 位於 <根>/教養分析/reports/，往上兩層即根目錄（不寫死絕對路徑）。
proj <- normalizePath(file.path(getwd(), "..", ".."))
knitr::opts_knit$set(root.dir = proj)
setwd(proj)  # 確保 source() 進來的腳本在專案根目錄下執行
knitr::opts_chunk$set(echo = FALSE, message = FALSE, warning = FALSE)
invisible(capture.output(suppressMessages(
  source(file.path(proj, "教養分析", "scripts", "regression.R")))))
library(knitr)

fig_dir <- file.path(proj, "教養分析", "outputs", "figures")
embed_img <- function(f, width = "94%") sprintf(
  '<img src="%s" style="width:%s; display:block; margin-left:auto; margin-right:auto;" />',
  knitr::image_uri(file.path(fig_dir, f)), width)

# p 值格式化：極小值用科學記號；APA 顯著性符號。
fmt_p <- function(p) ifelse(is.na(p), "—",
  ifelse(p < 1e-4, formatC(p, format = "e", digits = 2),
         formatC(signif(p, 3), format = "fg", flag = "#")))
stars <- function(p) ifelse(is.na(p), "",
  ifelse(p < .001, "***", ifelse(p < .01, "**",
  ifelse(p < .05, "*", ifelse(p < .10, ".", "")))))
b <- function(est, p) sprintf("%.3f%s", est, stars(p))
```

# 範圍與這份報告想回答什麼

前一份《從原檔重建》報告，已把 13,247 名學生整理成一份可信的分析檔——每人帶有要求 D、
回應 R 與四類型，並看到一個描述性型態：**寬鬆放任的學業成就最高、兩個高要求類型
（開明、專制）偏低**。但描述性看到的是「型態」，還不是「檢定」。這份報告用**迴歸**，
回答三個遞進的問題：

1. 要求 D、回應 R 與學業成就的關聯，**方向、強度**是什麼？顯著嗎？兩者有沒有交互
   作用？（§2–§3）
2. 把城鄉、公私立、偏遠、性別這些**結構背景**固定後，教養與學業的關聯還在嗎？到底是
   這些背景在「移動 baseline」，還是它們「改變了教養的效果」？（§4–§5）
3. 整體解釋力由哪些變項堆出來、**教養占多少**？（§6）最後再用四類型的 ANOVA 與卡方
   檢定把分析接回理論框架（§7）。

## 為什麼用連續迴歸，而不只是比較四類型的平均？

四類型把連續的 D、R 壓成高／低，雖然直觀，卻有代價：(1) **資訊損失**——`D_score` = 0
和 = 2 都算「低 D」，但兩者其實差很多；(2) **踩線者全歸低組**——中位數切分加「嚴格
大於」的機械效應（前一份報告已說明）；(3) 切分後再比平均，等於假設「同類學生彼此
同質」。連續迴歸直接用 D、R 原始分數、保留這些細節，因此本報告**以連續迴歸為主**，
四類型 ANOVA（§7）作為理論面的補充——兩者的 omnibus 結論其實一致（§7 會驗證）。

## 資料與模型設定

依變項為 `w2all3p`（綜合分析能力 IRT 分數）。樣本為重建後的 `r N + 83` 名學生，剔除
`w2all3p` 遺漏 83 人後，迴歸樣本 **n = `r format(N, big.mark = ",")`**。兩個設定：

- **D、R 置中**：分析用的 `D_c`、`R_c` 是把 `D_score`、`R_score` 減去**全體平均**。
  為什麼要置中？因為含交互項時，未置中的 `D_c` 主效應只代表「R = 0 時的斜率」
  （R = 0 在本樣本幾乎不存在、難以解讀），且 D 與 D×R 高度共線。置中後，主效應改讀為
  「**對方在平均值時的斜率**」，截距改讀為「在平均 D、平均 R 時的預測成就」；各分層
  共用同一置中基準，截距才能跨層比較。
- 分層用的四個變項：**城鄉**（鄉村／城鎮／都市）、**公私立**（公立／私立）、
  **偏遠**（非偏遠／偏遠）、**性別**（男／女）。

# 全體迴歸：D + R 與 D × R

先看全體樣本。比較「加法模型」（`w2all3p ~ D + R`）與「交互模型」
（`w2all3p ~ D * R`）：

```{r overall-coef}
oc <- overall_coef
oc$係數 <- sprintf("%.4f", oc$估計)
oc$標準誤 <- sprintf("%.4f", oc$標準誤)
oc$t <- sprintf("%.2f", oc$t)
oc$`p 值` <- paste0(fmt_p(oc$p), stars(oc$p))
kable(oc[, c("模型", "項", "係數", "標準誤", "t", "p 值")], align = "llrrrr",
      caption = "全體迴歸係數（*** p<.001, ** p<.01, * p<.05, . p<.10）")

of <- overall_fit
of$R2 <- sprintf("%.4f", of$R2); of$adjR2 <- sprintf("%.4f", of$adjR2)
kable(of, col.names = c("模型", "R²", "adj R²"), align = "lrr",
      caption = "模型解釋力")
```

**讀法**：

- **要求 D 的斜率為負**（`r b(coef(M_int)["D_c"], summary(M_int)$coefficients["D_c","Pr(>|t|)"])`）——
  在回應 R 為平均時，要求每高 1 分，預測 `w2all3p` 約低 0.11。
- **回應 R 的斜率為正**（`r b(coef(M_int)["R_c"], summary(M_int)$coefficients["R_c","Pr(>|t|)"])`）——
  要求為平均時，回應每高 1 分，預測成就約高 0.10。
- **D × R 交互為負**（`r b(coef(M_int)["D_c:R_c"], summary(M_int)$coefficients["D_c:R_c","Pr(>|t|)"])`）——
  在回應較高的家庭，過度要求對成就的負向關聯更明顯。
- 交互項顯著改善模型（巢狀 F 檢定：F = `r sprintf("%.1f", aov_int$F[2])`，
  p = `r fmt_p(aov_int[["Pr(>F)"]][2])`），故以**交互模型**為主。

模型解釋力 **adj R² 僅 `r sprintf("%.1f%%", 100*summary(M_int)$adj.r.squared)`**——很小。
這個數字本身的意義會在 §6、§8 與「常見疑問」討論（先講結論：R² 小不等於 D／R
不重要）；重點先放在**係數的方向與穩定性**。

不過光看係數有點抽象。下一節把這個交互模型的預測值畫成熱圖，型態會更直觀。

# 迴歸預測熱圖

把交互模型的預測值畫在連續的 D × R 平面上（藍 = 預測成就高、紅 = 低；白線為等高線）：

```{r fig-heatmap, results='asis'}
cat(embed_img("07_regression_heatmap.png"))
```

預測成就最高的區域在**低要求、高回應**一角（左上，深藍）；往右（要求變高）整體轉紅。
等高線並非直線而是彎曲的——這正是 D × R 負交互的呈現：在高回應一側（圖上方），
等高線較密、要求 D 往右掉得較快，亦即**在高回應條件下，要求 D 與成就的負向關聯更明顯**。
這張「模型預測曲面」與描述性報告中「以實際資料平均」畫的熱圖型態一致，但更平滑、
可在 D×R 平面上呈現模型預測——兩種畫法呈現的型態方向一致。

到此為止分析的都是**全體樣本**。但學業成就顯然還受家庭與學校背景影響——下一節把這些
結構變項一個一個固定，看教養的關聯會不會跟著變。

# 分層迴歸：固定結構變項後的截距與斜率

「固定某個結構變項」的意思是：把樣本依該變項切成幾層（例如城鄉切成鄉村／城鎮／都市），
在**每一層內各自**配適同一個交互模型，再把各層的截距與斜率擺在一起比。如果教養的效果
真的與背景無關，各層的斜率應該長得差不多。先看各層的係數表：

```{r strat-table}
st <- strat_coef
disp <- data.frame(
  分層變項 = st$分層變項, 層級 = st$層級, n = st$n,
  `截距 β₀` = sprintf("%.3f", st$截距),
  `β_D（要求）` = mapply(b, st$beta_D, st$D_p),
  `β_R（回應）` = mapply(b, st$beta_R, st$R_p),
  `β_DR（交互）` = mapply(b, st$beta_DR, st$DR_p),
  `adj R²` = sprintf("%.3f", st$adjR2),
  check.names = FALSE)
kable(disp, align = "llrrrrrr", format.args = list(big.mark = ","),
      caption = "各分層內的迴歸係數（*** p<.001, ** p<.01, * p<.05, . p<.10）")
```

**截距 β₀ 的差異很大**：城鄉從鄉村 `r sprintf("%.2f", st$截距[st$層級=="鄉村"])`
到都市 `r sprintf("%.2f", st$截距[st$層級=="都市"])`；公私立從公立
`r sprintf("%.2f", st$截距[st$層級=="公立"])` 到私立
`r sprintf("%.2f", st$截距[st$層級=="私立"])`；偏遠
`r sprintf("%.2f", st$截距[st$層級=="偏遠"])` 遠低於非偏遠
`r sprintf("%.2f", st$截距[st$層級=="非偏遠"])`。也就是說，在平均 D、平均 R 的條件下，
**學業成就的 baseline 強烈隨城鄉、公私立、偏遠移動**。唯一的例外是**性別**——男
`r sprintf("%.2f", st$截距[st$層級=="男"])`、女 `r sprintf("%.2f", st$截距[st$層級=="女"])`
的截距幾乎相同。

下圖把城鄉三層的迴歸預測曲面並排（共用色階）：整體偏藍／紅反映上述截距差異，
而**每個面內的梯度型態**（紅藍怎麼分布）反映該層的 D、R 斜率：

```{r fig-by-urban, results='asis'}
cat(embed_img("08_regression_heatmap_by_urban.png"))
```

# 截距會變，那斜率呢？

這是本報告的核心問題：固定結構變項後，**D / R / D×R 的斜率有沒有跟著改變**，
還是只有截距在動？以巢狀 F 檢定正式檢定——

- **截距是否差**：比較 `D*R` 與 `D*R + 結構變項`（結構變項只移截距）。
- **斜率是否差**：比較 `D*R + 結構變項` 與 `D*R * 結構變項`（結構變項也調節 D/R 斜率）。

```{r slope-test-table}
sl <- slope_tests
disp2 <- data.frame(
  分層變項 = sl$分層變項,
  `截距差 F` = sprintf("%.1f", sl$截距差_F),
  `截距差 p` = paste0(fmt_p(sl$截距差_p), stars(sl$截距差_p)),
  `斜率差 F` = sprintf("%.2f", sl$斜率差_F),
  `斜率差 p` = paste0(fmt_p(sl$斜率差_p), stars(sl$斜率差_p)),
  判讀 = ifelse(sl$截距差_p >= .05, "截距、斜率皆不顯著改變",
         ifelse(sl$斜率差_p < .05, "截距移動、且斜率亦受調節",
                "只有截距移動、斜率不顯著改變")),
  check.names = FALSE)
kable(disp2, align = "lrrrrl",
      caption = "巢狀 F 檢定：截距差與斜率差")
```

```{r fig-coef, results='asis'}
cat(embed_img("09_coef_comparison.png"))
```

**結果**：

- **城鄉、公私立、偏遠都讓截距大幅移動**（截距差 p 全部 < .001）——baseline 學業成就
  確實和這三個結構變項強烈相關。**性別則不然**：截距差 p =
  `r sprintf("%.2f", sl$截距差_p[sl$分層變項=="性別"])`，男、女的 baseline 幾乎一樣。
- **城鄉、偏遠、性別：斜率差不顯著**（p = `r sprintf("%.2f", sl$斜率差_p[sl$分層變項=="城鄉"])`、
  `r sprintf("%.2f", sl$斜率差_p[sl$分層變項=="偏遠"])`、
  `r sprintf("%.2f", sl$斜率差_p[sl$分層變項=="性別"])`）——這些變項**不改變 D / R 斜率**
  （性別更是連截距都不移）。
- **公私立：斜率差顯著**（p = `r fmt_p(sl$斜率差_p[sl$分層變項=="公私立"])`）——私立學校的
  要求斜率較陡（β_D = `r sprintf("%.2f", st$beta_D[st$層級=="私立"])` vs 公立
  `r sprintf("%.2f", st$beta_D[st$層級=="公立"])`），即私立生「高要求—低成就」的關聯更強。
- 但即使在公私立，**所有分層的 D、R、D×R 斜率方向完全一致**（要求恆負、回應恆正、
  交互恆負），上面的係數比較圖也看得很清楚：截距 β₀ 那一欄左右散得很開、三個斜率欄
  則各自聚成一束、沒有任何一層翻轉符號。

把這件事畫成最直觀的「**分層迴歸線**」——每個結構變項各畫一組迴歸線（要求 D 那列把
回應固定於平均、回應 R 那列把要求固定於平均）。**線平行＝該變項只移動截距；線扇開＝
它調節了斜率**：

```{r fig-slopes, results='asis'}
cat(embed_img("10_slopes_by_group.png"))
```

城鄉與偏遠各欄的線**接近平行**（只是高低不同）——印證「只移截距、不改變斜率」；
**性別那欄兩條線幾乎完全重疊**——男、女的截距與斜率都幾乎相同。公私立的「要求 D」
那格，私立的線明顯比公立**陡**、兩條線扇開——這就是唯一一處顯著的斜率調節。而所有格子
裡每一條線，要求 D 一律向下、回應 R 一律向上，**沒有任何一條翻轉方向**。

# 解釋力從哪來：Forward stepwise

§5 用巢狀檢定談了「截距 vs 斜率」。這一節換個角度——**forward stepwise**：從空模型
開始，每一步加入「使 R² 增加最多」的變項，看整體解釋力是由哪些變項、各貢獻多少堆出來
的。候選為六個主效應（要求 D、回應 R、城鄉、公私立、偏遠、性別；交互 D×R 的貢獻見 §2）。

先看每個變項**單獨**能解釋多少 `w2all3p`：

```{r stepwise-solo}
kable(data.frame(變項 = solo$var,
                 `單獨 R²` = sprintf("%.2f%%", 100 * solo$soloR2),
                 check.names = FALSE),
      align = "lr", caption = "各變項單獨對 w2all3p 的解釋力")
```

再看 forward stepwise 的逐步路徑——每一步選「邊際 ΔR² 最大」者加入：

```{r fig-stepwise, results='asis'}
cat(embed_img("12_forward_stepwise.png"))
```

```{r stepwise-path}
kable(data.frame(步驟 = fs$step, 選入 = fs$var,
                 `本步 ΔR²` = sprintf("+%.2f%%", 100 * fs$dR2),
                 `累積 R²` = sprintf("%.2f%%", 100 * fs$cumR2),
                 check.names = FALSE),
      align = "rlrr", caption = "Forward stepwise 路徑")
```

```{r stepwise-nums, include=FALSE}
fs_struct2 <- fs$cumR2[2]
fs_parent  <- sum(fs$dR2[fs$var %in% c("要求 D", "回應 R")])
fs_final   <- fs$cumR2[nrow(fs)]
```

**讀法**：

- **公私立 + 城鄉就占了最終解釋力的約 `r sprintf("%.0f%%", 100*fs_struct2/fs_final)`**
  （前兩步累積 `r sprintf("%.2f%%", 100*fs_struct2)`、最終 `r sprintf("%.2f%%", 100*fs_final)`）。
  baseline 學業成就主要和學校屬性、城鄉位置綁在一起。
- **教養（要求 D + 回應 R）合計約 `r sprintf("%.1f", 100*fs_parent)` 個百分點、約佔
  `r sprintf("%.0f%%", 100*fs_parent/fs_final)`**——比結構變項小一截，但**不是 0**。
- **偏遠**單獨能解釋 `r sprintf("%.2f%%", 100*solo$soloR2[solo$var=="偏遠"])`（比要求 D 還
  高），在 stepwise 路徑卻排到第 5、只加
  `r sprintf("%.2f%%", 100*fs$dR2[fs$var=="偏遠"])`——因為偏遠地區高度與「城鄉、公立」
  重疊，前兩步幾乎把它的解釋力吸光；D、R 則和結構變項較獨立，邊際貢獻反而留得住。
- **性別**幾乎不動 R²——與 §5「性別截距、斜率皆不顯著」一致。

這張全景**呼應、但不取代** §5：教養變項確實只占可解釋變異的一小塊（我們從不諱言）；
但 §5 已說明，教養的價值不在「占多少 R²」，而在它對學業成就的**關聯方向跨所有分層
穩定**。stepwise 量化了「大小」，§5 談的是「型態」——兩者一起才完整。

# 四類型：單因子 ANOVA 與卡方獨立性檢定（理論面的補充）

前面的連續迴歸用的是 D、R 原始分數。本節改用 Maccoby & Martin 的**四類型**——先做
單因子 ANOVA、再做卡方獨立性檢定——把分析接回研究的理論框架（四類型正是本研究的
核心概念）。

```{r anova-setup, include=FALSE}
aov_F   <- aov_tab[["F value"]][1]
aov_df1 <- aov_tab[["Df"]][1]
aov_df2 <- aov_tab[["Df"]][2]
aov_pv  <- aov_tab[["Pr(>F)"]][1]
```

> **ANOVA 是迴歸的特例。** 對四類型做單因子 ANOVA，等同於以「類型」為因子的迴歸
> `lm(w2all3p ~ Type)`——兩者的 omnibus F 完全相同（本報告實算 `aov` 與 `lm` 的 F
> 皆為 `r sprintf("%.2f", aov_F)`）。所以本節不是「另一種方法」，而是「以具名類型呈現」
> 的同一套線性模型。**連續 D × R 迴歸仍是主要分析**（不依賴中位數切分、解釋力較高）；
> ANOVA 的價值在於回答連續迴歸不直接講的問題：**四個具名類型之間，誰和誰有差**。

四類型的學業成就平均：

```{r anova-means}
tmd <- type_means
kable(data.frame(教養類型 = tmd$Type, n = tmd$n,
                 `w2all3p 平均` = sprintf("%.3f", tmd$mean),
                 SD = sprintf("%.3f", tmd$sd), check.names = FALSE),
      align = "lrrr", format.args = list(big.mark = ","))
```

單因子 ANOVA 顯示四類型的成就平均**確有差異**：F(`r aov_df1`,
`r format(aov_df2, big.mark = ",")`) = `r sprintf("%.2f", aov_F)`，p = `r fmt_p(aov_pv)`。
但 omnibus F 只說「至少有兩類不同」；要知道**哪幾對**不同，需 Tukey 事後比較
（已對多重比較校正）：

```{r fig-tukey, results='asis'}
cat(embed_img("11_tukey_pairs.png"))
```

```{r tukey-table}
kable(data.frame(
  類型對比 = tuk$pair,
  平均差 = sprintf("%.3f", tuk$diff),
  `95% CI` = sprintf("[%.3f, %.3f]", tuk$lwr, tuk$upr),
  `p（校正）` = paste0(fmt_p(tuk$p_adj), stars(tuk$p_adj)),
  check.names = FALSE),
  align = "lrrr",
  caption = "Tukey 事後兩兩比較（*** p<.001, ** p<.01, * p<.05）")
```

**讀法**：六對比較中 5 對顯著、僅 1 對不顯著——

- **寬鬆放任顯著高於其他三類**（與開明 +0.40、與專制 +0.42、與忽視 +0.30，p 皆 < .001）。
- **忽視冷漠顯著高於開明、專制**（+0.10、+0.12，p = .035、.005）——差距小，但因樣本大
  而顯著。
- **開明權威與專制權威之間沒有顯著差異**（差 −0.03，p = .90）——兩個「高要求」類型在
  學業成就上幾乎相同。

成就排序因此是 **寬鬆放任 ≫ 忽視冷漠 >（開明權威 ≈ 專制權威）**。值得注意的是，西方
理論預期表現最佳的「開明權威」，在這個台灣樣本的成就平均與「專制權威」同為最低、
兩者差異並不顯著——這與 §3 連續迴歸「要求 D 斜率為負」一致：兩個高要求類型的成就
偏低。

## 類別版：教養類型 × 成就四分位的卡方獨立性檢定

§7 前半的 ANOVA 比的是四類型的成就**平均**。把同一個問題換成**類別**的問法——將
`w2all3p` 依四分位切成 Q1 低 ~ Q4 高四組，「教養類型」與「成就高低組」這兩個**類別
變項**是否**獨立**？這正是**卡方獨立性檢定**回答的問題，也讓本報告補齊三大課程方法
（迴歸、ANOVA、卡方）的最後一塊。檢定與本節 ANOVA 一致採未加權；4×4 列聯表每格
期望次數最小約 `r round(min(chi_test$expected))`，遠高於卡方檢定要求的 5，前提滿足。

下表為列聯表，括號內是**列百分比**（每個類型各自在四個四分位的人數佔比，每列加總
100%）：

```{r chisq-table}
ct <- as.data.frame.matrix(chi_tab)
cp <- as.data.frame.matrix(chi_rowpct)
disp3 <- data.frame(教養類型 = rownames(ct), check.names = FALSE)
for (j in seq_len(ncol(ct)))
  disp3[[colnames(ct)[j]]] <- sprintf("%s（%.1f%%）", ct[, j], cp[, j])
disp3$n <- rowSums(chi_tab)
kable(disp3, align = "lrrrrr", format.args = list(big.mark = ","),
      caption = "教養類型 × 成就四分位列聯表：人數（列百分比）")
```

卡方獨立性檢定顯示，四類型與成就四分位**並非獨立**——χ²(`r chi_test$parameter`) =
`r sprintf("%.1f", chi_test$statistic)`、p = `r fmt_p(chi_test$p.value)`，兩者有顯著關聯。
但與本節前面的 Tukey 一樣要提醒：n = `r format(sum(chi_tab), big.mark = ",")` 很大，卡方
對微小偏離也會判為顯著，因此同時看效果量 Cramér's V = `r sprintf("%.3f", chi_V)`——屬於
**小效果量**，關聯方向明確、強度卻不大。這與 §6「教養只占可解釋變異一小塊」的整體
圖像一致。

χ² 與 p 值是**整體檢定**——只回答「四類型與成就四分位整體上有沒有關聯」，不會告訴你
關聯**集中在哪幾格**。要把關聯定位到格子，就看**標準化殘差**；它可能有點久沒用了，
這裡先複習怎麼讀：

- **它在量什麼**：每一格先算出「若兩變項真的獨立、這格『應該』有多少人」（期望次數，
  ＝ 該列總數 × 該欄總數 ÷ 總人數）。標準化殘差就是把「實際人數 − 期望次數」這個差，
  再除以它的標準誤、**標準化**成近似標準常態的值——目的是讓 16 個格子能用同一把尺比。
- **看正負**：殘差為**正**，代表該格實際人數**比期望多**；為**負**，代表**比期望少**。
- **看大小**：標準化後它近似標準常態，所以**殘差絕對值超過約 2**（嚴格的臨界值是
  1.96）就代表這格明顯偏離「獨立」（約對應該格 p < .05）；絕對值越大、偏離越強。
- **它的角色**：標準化殘差是卡方版的「事後比較」，與本節 ANOVA 之後用 Tukey 找出
  「哪幾對類型有差」用意相同——整體檢定說「有沒有關聯」，標準化殘差（或 Tukey）說
  「關聯在哪裡」。但要注意：標準化殘差**未對 16 個格子做多重比較校正**（Tukey 則有
  校正），因此這裡主要把它當作「把關聯定位到格子」的描述工具，而非嚴格的正式事後檢定。

下圖把 4×4 的標準化殘差畫成熱圖（藍 = 實際比期望多、紅 = 比期望少）：

```{r fig-chisq, results='asis'}
cat(embed_img("13_chisq_residuals.png"))
```

**讀法**（數字為上圖各格的標準化殘差）：

- **寬鬆放任明顯往高分端集中**：Q4 高的殘差高達
  `r sprintf("%+.1f", chi_resid["寬鬆放任", "Q4 高"])`（全表最大），Q1 低、Q2 則為
  `r sprintf("%+.1f", chi_resid["寬鬆放任", "Q1 低"])`、`r sprintf("%+.1f", chi_resid["寬鬆放任", "Q2"])`
  （顯著偏少）。寬鬆放任有 `r sprintf("%.0f%%", chi_rowpct["寬鬆放任", "Q4 高"])` 落在最高
  四分位，遠高於「若兩變項獨立」應有的 25%。
- **兩個高要求類型（開明、專制）則明顯「缺席」最高四分位**：開明權威、專制權威在
  Q4 高的殘差為 `r sprintf("%+.1f", chi_resid["開明權威", "Q4 高"])`、
  `r sprintf("%+.1f", chi_resid["專制權威", "Q4 高"])`（皆顯著偏少），反而在 Q1 低、
  Q2 偏多——落在 Q4 高的比例僅約 `r sprintf("%.0f%%", chi_rowpct["開明權威", "Q4 高"])`、
  `r sprintf("%.0f%%", chi_rowpct["專制權威", "Q4 高"])`。
- **忽視冷漠**的型態相對平緩，僅 Q3 略少（`r sprintf("%+.1f", chi_resid["忽視冷漠", "Q3"])`）、
  Q4 高略多（`r sprintf("%+.1f", chi_resid["忽視冷漠", "Q4 高"])`）。

這個型態與本節 ANOVA 的成就排序（寬鬆放任 ≫ 忽視冷漠 > 開明權威 ≈ 專制權威）完全
吻合：無論用「比平均」（ANOVA）或「比高低分組的人數分布」（卡方）來看，結論一致
——低要求的寬鬆放任佔據高分端、兩個高要求類型被推往中低分端。卡方檢定不是另一個
故事，而是同一個型態的**類別版佐證**。一如全報告的立場，這裡只描述「關聯」，不宣稱
教養方式「造成」成就高低——反向因果與共同背景因素的可能，見 §8 的 Q2。

# 常見疑問

把分析做完後，幾個讀者（或助教）最可能追問的問題，在此一併回答：

**Q1：adj R² 只有 `r sprintf("%.1f%%", 100*summary(M_int)$adj.r.squared)`，這個分析
還有意義嗎？**
有。R² 小，代表學業成就的變異**大量來自本研究未納入的因素**（智力、家庭社經、學校
資源、個人努力……），這是社會科學橫斷資料的常態，不代表 D／R 與成就沒有關聯。本研究的
焦點不是「預測成就」，而是「教養與成就的**關聯型態**」——而這個型態（D 負、R 正、
交互負）在全體與**每一個結構分層**都一致、沒有任何一處翻轉，這種穩定性才是重點（§5）。
此外，「即使把這六個主效應候選變項（要求 D、回應 R、城鄉、公私立、偏遠、性別）全部
加總，也只解釋 `r sprintf("%.1f%%", 100*fs$cumR2[nrow(fs)])`」這件事本身，就是一個
值得報告的發現。

**Q2：「要求 D 與成就負相關」是不是代表「父母管越多、孩子越差」？**
**不能這樣因果解讀。** 這個負向關聯至少有三種同樣合理的來源：(1) 反向因果——孩子
成績本來就較弱，父母因而加強要求；(2) 共同成因——某些家庭背景同時牽動教養與成就；
(3) 題項內容——要求題偏「父母管不管」，本就可能與「需要被管的孩子」相關。本報告全程
只說「關聯」「方向」、不用「造成」「影響」，原因正在此。

**Q3：既然 ANOVA 是迴歸的特例，為什麼還要做 ANOVA（§7）？**
連續 D×R 迴歸回答「D、R 各自的斜率」，但不直接回答「四個**具名類型**之間誰和誰有差」。
§7 的單因子 ANOVA ＋ Tukey 事後比較正是補這一塊——它與 `lm(w2all3p ~ Type)` 的
omnibus F 完全相同，不是另一種方法，而是把同一套線性模型「以類型呈現」，讓分析接回
Maccoby & Martin 的理論語言。

**Q4：公私立顯著調節了要求斜率（§5），會不會推翻「教養效果穩定」的結論？**
不會。私立學校的要求斜率較陡（β_D 更負），但**方向仍是負的**、沒有翻轉成正。斜率
調節講的是「**程度**差異」（私立的負向關聯更強一些），不是「**方向**逆轉」。本研究
主張的「跨分層穩定」指的正是方向一致；公私立是程度上的唯一例外，幅度也不大。

# 小結

1. **教養與學業成就的關聯方向穩定**：在全體與每一個結構分層中，要求 D 對 `w2all3p`
   皆為負、回應 R 皆為正、D×R 交互皆為負。方向沒有任何一處翻轉。四類型 ANOVA 與卡方
   檢定也呼應此點——「低要求」的寬鬆放任成就最高、兩個高要求類型（開明、專制）平均
   最低。
2. **整體解釋力小**（交互模型 adj R² ≈ `r sprintf("%.1f%%", 100*summary(M_int)$adj.r.squared)`）；
   即使把四個結構變項全部納入，總解釋力（§6 forward stepwise）也僅約
   `r sprintf("%.1f%%", 100*fs$cumR2[nrow(fs)])`。但 R² 小不代表教養不重要——它反映的是
   「學業成就有大量變異來自本研究未納入的因素」。
3. **多數結構變項主要反映截距差；公私立另有程度上的斜率調節，但方向未翻轉**：城鄉、
   公私立、偏遠把 baseline 學業水準拉開了超過 1 個 IRT 單位，但城鄉、偏遠並不改變
   D / R 對成就的斜率型態；公私立雖顯著調節要求斜率，幅度仍小、且未使任何斜率翻轉。
   **性別**則對截距與斜率皆無顯著作用——男女在這份分析中差異極小。
4. 因此，把**教養方式**作為主要研究焦點是站得住的：它對學業成就的關聯**方向一致、
   跨結構分層穩定**，是一個型態穩定的變項；結構變項則主要解釋了 baseline 的高低。

> 本報告為迴歸的描述與檢定，**未宣稱因果**。D 與成就的負向關聯也可能來自反向作用
> （父母對成績較弱的孩子施加更多要求）或共同的背景因素，須謹慎解讀。

# 附錄：`regression.R` 完整程式碼

本報告於設定階段直接 `source()` 下列腳本後再計算正文數字與圖，因此報告與腳本必然一致。

```{r appendix-regression, echo=TRUE, eval=FALSE, code=readLines(file.path(proj, "教養分析", "scripts", "regression.R"), encoding = "UTF-8")}
```
